---
title: "Tarea 1 - Analisis multivariado"
author: "Yosef Guevara Salamanca Esp. Estadistica"
date: "1 de septiembre de 2020"
output:
  pdf_document: default
  word_document: default
  html_document:
    df_print: paged
---

```{r setup, include=FALSE}
knitr::opts_chunk$set(echo = TRUE)
```

## Ejercicios Capitulo 1.8

### 1

Calcule las operaciones de las siguientes matrices.

```{r cars}
A <- matrix ( c(1, 2, -1, 
               -1, 3, -1,
                2, 2,  4), nrow=3, byrow=TRUE)
B <- matrix ( c(3, 2, -1, 
                2, 3, 1, 
                -1, 1,3),nrow=3, byrow=TRUE)
C <- matrix ( c(2, 0,
               -1, 1,
                3, 2), nrow=3, byrow=TRUE)

# Matrix A
A

# Matrix B
B

# Matrix C
C
```

Operaciones entre matrices.

```{r}


# a) A + B

A + B

# b) A - 2B

A - 2*B

# c) A' + B

t(A) + B

# d) A + C

"No es posible realizar la sumatoria de A + C, debido a que el numero de columnas de A > C"

# e) (A + B)'

t(A + B)

# f) (3A' - 2B)'

t(3*t(A) - 2*B)

```

### 2

Compute los productos de las siguientes matrices



```{r}

# Definición de la matrices

P <- matrix ( c(3, 2, 1,
                2, 5, -1,
                1, -1, 3), nrow=3, byrow = TRUE)
Q <- matrix ( c(1, 2, 2, 1,
                1, 1, 1, 4,
                1, 1, 2, 1), nrow=3,byrow = TRUE)

R <- matrix( c(1, 2,
              -5, 2,
               3, -1,
              -2, 2), nrow=4, byrow = TRUE)


# Definición de los vectores

x <- matrix(c(1, 0, -1), nrow=3, byrow=TRUE)

y <- matrix(c(2, 3, 2), nrow=3, byrow=TRUE)

z <- matrix(c(-1, -2, -3, -4), nrow=4, byrow=TRUE)


```

Operaciones punto 2


```{r}
# a) PQ

P%*%Q


# b) PQR

P%*%Q%*%R

# c) QR'

"No es posible calcular QR' debido a que Q es una matriz 3x4 y R' es una matriz 2x4"


# d) yx'

y%*%t(x)

# e) x'y

t(x)%*%y

# f) x'Py

t(x)%*%P%*%y

# h) P(x + y)

P%*%(x + y)

```

### 5

Calcule le determinante de las siguientes matrices

```{r}

# a) 
a <- matrix ( c(4, 2, 0,
                5, 3, 0,
                6, 9, 2), nrow=3, byrow=TRUE)

det(a)

# b)

b <- matrix ( c(  1, 0.8, 0.5,
                0.8,   1, 0.6,
                0.5, 0.6,   1), nrow=3, byrow=TRUE)
det(b)

# c)

c <- matrix ( c(5, 0, 0,
                0, 3, 0,
                0, 0, 1), nrow=3, byrow=TRUE)


det(c)

# d)

d <- matrix ( c(1,  4, -1,
                3, 12, -3,
                0,  35, 7), nrow=3, byrow=TRUE)

det(d)

# e)

e <- matrix ( c(2, 0, 4, 0,
                0, 3, 0, 5,
                5, 0, 1, 0,
                0, 4, 0, 1), nrow=4, byrow=TRUE)
det(e)

# f)

f <- matrix ( c(2, 0, 1, 1, 1,
                0, 2, 3, 3, 3,
                1, 3, 1, 0, 0,
                1, 3, 0, 1, 0,
                1, 3, 0, 0, 1), nrow=5, byrow=TRUE)

det(f)


```

### 6

Calcule la inversas de las siguientes matrices

```{r}

# a) 

  a <- matrix ( c(5,  1, -2,
                  2,  6,  3,
                  -1, 0,  3), nrow=3, byrow=TRUE)
  
  solve(a)
  
```
 
#### b)

  $$M = \begin{bmatrix}a & b & b\\
                       b & a & b\\
                       b & b & a
  \end{bmatrix}$$
  
  
  
Usando la matriz aumentada

 $$M = \begin{bmatrix}a&b&b&\mid \:&1&0&0
                    \\ b&a&b&\mid \:&0&1&0
                    \\ b&b&a&\mid \:&0&0&1\end{bmatrix}$$

Reduciendo a una matriz escalonada

$$M. = \begin{bmatrix}b&b&a&\mid \:&0&0&1
                  \\ 0&b-a&\frac{b^2-a^2}{b}&\mid \:&1&0&-\frac{a}{b}
                  \\ 0&0&\frac{2b^2-ab-a^2}{b}&\mid \:&1&1&\frac{-b-a}{b}\end{bmatrix}$$

Reduciendo a una matriz escalonada por renglones
                  
$$M.. = \begin{bmatrix}1&0&0&\mid \:&\frac{a+b}{\left(a-b\right)\left(a+2b\right)}&-\frac{b}{\left(a-b\right)\left(a+2b\right)}&-\frac{b}{\left(a-b\right)\left(a+2b\right)}\\ 0&1&0&\mid \:&\frac{b}{\left(b-a\right)\left(a+2b\right)}&-\frac{a+b}{\left(b-a\right)\left(a+2b\right)}&\frac{b}{\left(b-a\right)\left(a+2b\right)}\\ 0&0&1&\mid \:&\frac{b}{2b^2-ab-a^2}&\frac{b}{2b^2-ab-a^2}&\frac{-b-a}{2b^2-ab-a^2}\end{bmatrix}$$

Nos queda como resultado

$$M... = \begin{bmatrix}1&0&0&\mid \:&\frac{a+b}{\left(a-b\right)\left(a+2b\right)}&-\frac{b}{\left(a-b\right)\left(a+2b\right)}&-\frac{b}{\left(a-b\right)\left(a+2b\right)}\\ 0&1&0&\mid \:&\frac{b}{\left(b-a\right)\left(a+2b\right)}&-\frac{a+b}{\left(b-a\right)\left(a+2b\right)}&\frac{b}{\left(b-a\right)\left(a+2b\right)}\\ 0&0&1&\mid \:&\frac{b}{2b^2-ab-a^2}&\frac{b}{2b^2-ab-a^2}&\frac{-b-a}{2b^2-ab-a^2}\end{bmatrix}$$

Eliminando la matriz extendida, nos da como resultado.
                  
$$M' = \begin{pmatrix}\frac{a+b}{\left(a-b\right)\left(a+2b\right)}&-\frac{b}{\left(a-b\right)\left(a+2b\right)}&-\frac{b}{\left(a-b\right)\left(a+2b\right)}\\ \frac{b}{\left(b-a\right)\left(a+2b\right)}&-\frac{a+b}{\left(b-a\right)\left(a+2b\right)}&\frac{b}{\left(b-a\right)\left(a+2b\right)}\\ \frac{b}{2b^2-ab-a^2}&\frac{b}{2b^2-ab-a^2}&\frac{-b-a}{2b^2-ab-a^2}\end{pmatrix}$$
                  
```{r}  
# c)

  c <- matrix ( c(5, 0, 0,
                  0, 8, 6,
                  0, 6, 5), nrow=3, byrow=TRUE)
  
  solve(c)
  
# d)

  d <- matrix ( c(4, 3, 2, 1,
                  0, 3, 2, 1,
                  0, 0, 2, 1,
                  0, 0, 0, 1), nrow=4, byrow=TRUE)
  
  solve(d)

  
```

### 7

Calcule el rango de las siguientes funciones

```{r}

 # a)
    a <- matrix ( c(1,  0,  2,  1,
                    1,  1,  2,  0,
                    1, -1,  2,  2,
                    1,  1,  2,  0), nrow=4, byrow=TRUE)

    ## Calculando en rango

    a <- qr(a)
    a$rank

    
 # b)

      b <- matrix ( c( 1, 2,  3,  4, 5,
                       1, 0, -1,  3, 1,
                       2, 1,  1,  0, 1,
                       0, 3,  8, -5, 3,
                      -1, 2,  6, -2, 3,
                       1, 1,  2, -3, 0), nrow=6, byrow=TRUE)
      
      ## Calculando en rango
      
      b <- qr(b)
      b$rank

```

### 12

Calcule los vectores ortogonales entre si y los vectores ortonormales y el angulo entre ellos.

Funciones auxiliares

```{r}

# Esta funcion calcula el tamaño de los vectores


magnitude.vector <- function (vector){
  
  magnitude <- sqrt(vector[1]**2 + vector[2]**2 + vector[3]**2 + vector[4]**2)
  
  return (magnitude)
  
}

angulo.vector <- function(u,v){
  
  angulo <- u%*%v/(magnitude.vector(u)*magnitude.vector(v))
  angulo <- acos(angulo)*(180/pi)
  
  return(angulo)
}

calcular.vector <- function(u,v){
  
  angulo = angulo.vector(u,v)
  
  cat("Los vectores son ortogonales ")
  
  print("")
  
  cat("Normal del vector: ",u," es ",u/magnitude.vector(u))
  
  print("")
  
  cat("Normal del vector: ",v," es ",v/magnitude.vector(v))
  
  print("")
  
  # angulos
  
  cat("El Angulo entre los vecotres es: ", angulo, "°")
  
}

```

Se definen los vectores

```{r}
t <- c(0.5, 0.5, 0.5, 0.5)

u <- c(1, 0, -1, 0)

v <- c(sqrt(2)/2, 0, sqrt (2)/2, 0)
```

Se comprueba si los vectores son ortogonales y ortonormales

```{r}

if (t%*%u == 0){
  
  calcular.vector(t,u)
  
  
}else{
  
  cat("t y u NO son ortogonales")
  print(":")
  cat("El Angulo entre los vecotres es: ", angulo.vector(t,u), "°")
  
}

if (t%*%v == 0){
  
  calcular.vector(t,v)
  
}else{
  
  cat("t y u NO son ortogonales")
  print(":")
  cat("El Angulo entre los vecotres es: ", angulo.vector(t,v), "°")
  
}


if (u%*%v == 0){
  
  calcular.vector(u,v)
  
}else{
  
  cat("t y u NO son ortogonales")
  print(":")
  cat("El Angulo entre los vecotres es: ", angulo.vector(u,v), "°")
  
}
```

### 13

La siguiente Matriz es ortogonal?

```{r}
M <- matrix ( c( sqrt(3)/2, 1/2, 0,
                     -sqrt(2)/2, sqrt(6)/4, -sqrt(2)/2,
                     -sqrt(2)/2, sqrt(6)/4,  sqrt(2)/2), nrow=3, byrow=TRUE)


# Calculando ortogonalidad Sabiendo que M^-1 == M'

ortogonal <- solve(M) == t(M)

cat("La matriz no es ortogonal como se puede ver a continuación:")

ortogonal

```


### 2. Instale R y a partir del manual de introducción conteste:

2.1. ¿En R hay diferencia entre mayúsculas y minúsculas?

  **R// Sí, R en un software es case sensitive**

2.2. ¿Con qué se separan las instrucciones de R?

  **R// Mediante la creacion de una nueva linea**

2.3. ¿Cómo se escriben comentarios en R?

  **R//Los comentarios en R se escriben añadiento el caracter #**
  
2.4. ¿Qué significa cuando aparece + luego de teclear Enter?

 **R//Se genera una nueva para concatenar  codigo **

2.5. ¿Cómo se recuerdan comandos tecleados previamente en R?

  **R//Mediante la tecla de flecha hacia arriba**
  
2.6. ¿Qué es el workspace?

  **R// Es el entorno de trabajo actual, en el cual están definido los vectores, las matrices, las listas, los dataframes y las funciones **
  
2.7. ¿Qué se almacena en .RData?, ¿qué en .Rhistory?

  **R// .RData es un formato de almacenamiento de objetos en R y Rhistory muestra los comandos ejecutados por R**

2.8. ¿Cómo se obtiene ayuda en R para una función específica?

  **R// Puedes escribir en la consola de comandos help(commando)**

2.9. ¿Cuáles son los símbolos de comparación en R: menor que, menor
o igual, mayor, mayor o igual, igual y diferente?

  | Caracter |    operación    |
  |----------|-----------------|
  |    =     |      Igual      |
  |    >     |     Mayor que   |
  |    <     |     Menor que   |
  |    >=    | Mayor igual que |
  |    <=    | Menor igual que |
  |    !=    |    Diferente    |


2.10. ¿Cuáles son los operadores lógicos: OR, AND y negación?

  | Caracter |    operación    |
  |----------|-----------------|
  |    l     |       OR        |
  |    &     |      AND        |
  |    !x    |     Negación    |
 

2.11. ¿Qué efecto tienen  n t b al imprimir una cadena de caracteres?

  | Caracter |    operación    |
  |----------|-----------------|
  |    n     | Salto de linea  |
  |    t     |    Tabulación   |
  |    b     |    Backspace    |


2.12. ¿Cuáles son los principales objetos de R?

 **R// Los principales objetos en r son los:**
 
 **- Vectores, x <- c(3, 2, 1)**
 
 **- Vectores especiales, x <- c(NA, NaN, Inf, 2, 7, NULL) **
 
 **- Matrices, matrix(1:9, nrow = 3)**
 
 **- Listas, milista <- list(Apellido = "Franco", no.carros = 3, modelo = c(2000, 2001, 2007))**
 
 **- Data frame, MyDT <- data.frame(periodo = x, año = y)**

 **- Factores, yfactor <- factor(y)**

2.13. ¿Cómo se define un escalar en R?

  **R// Asingnadolo a una variable con <- **
  

2.14. ¿Qué es un factor y qué atributos tiene?

  **R// Son una estrcutura de datos para variables categoricas, para datos finitos y que pueden pertenecer a varias clases o catergorías**
  
  **atributos:**
  
  **El atributo class: Toma el valor factor.**
  
  **El atributo levels: Que define los valores que puede tomar la variable.**

2.15. ¿Qué hace la función tapply?

**R//Permite aplicar una funcion a varios grupos de valores de variables **

3. Escriba para cada instrucción un comentario resumiendo lo que hace
cada función:

3.1. help.start() **#Abre el manual de R **

3.2. sink("record.lis") **#Todas las salidas de los comandos de R seran ejecutadas en un archivo llamado "record.lis" **

3.3. misdatos <-read.table('data.dat') **#Crea un DataFrame de las variable en data.dat" **

3.4. L2 <- list(A=x, B=y)  **#Crea una lista con las variable A y B d**

3.5. ts(1:47, frequency = 12, start = c(1959, 2)) **# Crea una serie de tiempo de 47 valores con frecuencia mensual desde el segundo mes de 1959**

3.6. exp1 <-expression(x /(y + exp(z))) **# Crea la expresión asignada**

3.7. x <- rpois(40, lambda=5) **#Crea una distibucion de poisson con lambda = 5**

3.8. x[x % %2 == 0] **#Evalua si los valores dentro del vector son pares**

3.9. x <- rnorm(50) **#Crea un distribución normal de 50 Valores**

3.10. mean(x) **#Calcula la media de x**

4. Suponga que usted es la consola de R. Responda al frente a cada uno
de los comandos:

4.1. 

```{r}
0/0
```

4.2. 

```{r}
labs <-paste(c('X','Y'), 1:10, sep='');labs
```


4.3. 

```{r}
c("x","y")[rep(c(1,2,2,1), times=4)]
```

4.4.

```{r}

ls()

```

4.5.
```{r}

apropos("eigen")

```

4.6.

```{r}
x <- 1; mode(x)
```

4.7. 

```{r}
seq(1, 5, 0.5)
```

4.8. 

```{r}

gl(3, 5)

```

4.9. 

```{r}
expand.grid(a=c(60,80), p=c(100, 300),
sexo=c("Macho","Hembra"))->trat
dim(trat);class(trat)

```


4.10. 

```{r}
v <- c(10, 20, 30);diag(v)
```



